臺灣高等法院民事判決
111年度上易字第564號
上  訴  人  徐友倫    住○○市○○區○○路0段00號7樓


訴訟代理人  林天麟律師
            林殷廷律師
            吳俊達律師
上  一  人
複 代理 人  王亭涵律師
參  加  人  伍健僖  

被 上訴 人  鄭坤莉  

訴訟代理人  鄭皓軒律師
            陳士綱律師
上  一  人            
複 代理 人  謝旻翱律師
上列當事人間請求損害賠償事件，上訴人對於中華民國111年2月
21日臺灣臺北地方法院第一審判決（109年度訴字第4685號）提
起上訴，本院於111年10月26日言詞辯論終結，判決如下：
    主      文
原判決關於命上訴人給付逾新臺幣壹拾伍萬元本息，及該部分假
執行之宣告，暨訴訟費用之裁判（除確定部分外），均廢棄。
上開廢棄部分，被上訴人在第一審之訴及假執行之聲請均駁回。
其餘上訴駁回。
第一審（除確定部分外）、第二審訴訟費用由被上訴人負擔二分
之一，餘由上訴人負擔。
    事實及理由
壹、程序方面
一、按民事事件涉及外國者，為涉外民事事件，應依涉外民事法
    律適用法定其應適用本國或外國之法律。所稱涉外，係指構
    成民事事件之事實，包括當事人、法律行為地、事實發生地
    等連繫因素，與外國具有牽連關係者而言（最高法院105年
    度台上字第1956號判決意旨參照）。次按一國法院對涉外民
    事法律事件有無一般管轄權即審判權，係依該法院地法之規
    定為據。惟我國涉外民事法律適用法並未就國際管轄權加以
    明定，應類推適用民事訴訟法之規定（最高法院97年度台抗
    字第185號裁定、96年度台上字第582號判決意旨參照）。又
    因侵權行為涉訟者，得由行為地之法院管轄，為民事訴訟法
    第15條第1項所明定；所謂行為地，凡為一部實行行為或其
    一部行為結果發生之地皆屬之（最高法院56年台抗字第369
    號裁定意旨參照）。本件兩造及參加人均為中華民國國民，
    被上訴人主張其為參加人配偶，上訴人與參加人不當交往，
    侵害其基於配偶之身分法益，情節重大，請求上訴人賠償非
    財產上損害，其主張部分侵權行為之發生地在美國，本件為
    涉外民事事件，關於由侵權行為而生之債涉訟之國際管轄權
    ，應類推適用民事訴訟法第2條第2項、第15條第1項、第22
    條規定，認上訴人住所地及侵權行為地之法院俱有管轄權。
    又被上訴人與參加人之婚姻生活地在臺北市，該地即為被上
    訴人主張之侵權行為結果發生地，依上開說明，應認我國法
    院就本件有管轄權。又按關於由侵權行為而生之債，依侵權
    行為地法；但另有關係最切之法律者，依該法律，涉外民事
    法律適用法第25條定有明文。本件兩造均為我國人民，侵權
    行為結果發生地及部分侵權行為發生地均在我國，僅上訴人
    主張部分侵權行為發生地在美國，均如前述，綜觀上情，本
    件關係最切之法律為我國法，兩造對於本件應以我國法為準
    據法，亦無爭執（原審卷第540頁），依上規定，應以我國
    法為本件侵權行為事件之準據法。
二、按當事人不得在第二審訴訟程序提出新攻擊或防禦方法，但
    如不許其提出顯失公平者，不在此限，民事訴訟法第447條
    第1項但書第6款定有明文。查，上訴人於本院第二審程序主
    張被上訴人就本件損害之發生與有過失，及被上訴人已免除
    參加人之侵權行為債務，其對參加人之侵權行為損害賠償請
    求權已因時效完成而消滅，上訴人依民法第276條、第197條
    第1項規定就參加人應分擔部分免除責任等節，核屬新攻擊
    防禦方法之提出，上訴人上開攻防方法涉及本件損害賠償責
    任範圍之認定，如不許提出顯失公平，依前開規定，應准許
    上訴人提出上開新攻防方法。
貳、實體方面　　
一、被上訴人主張：伊與參加人為夫妻，婚後育有2名未成年子
    女。上訴人與參加人自民國107年12月間起有不正常男女交
    往關係，持續至108年11月16日，且於同年2月8日在臺北市
    天母貴族商務汽車旅館、於同年9月及同年11月間在美國加
    州安大略國際機場附近之喜來登飯店（Sheronton）、希爾
    頓逸林酒店（Doubletree）內發生性行為。上訴人與參加人
    於108年7月5日至同年11月16日間持續互相傳送提及性行為
    內容等曖昧訊息、親密自拍及赤裸上半身照片，上訴人並於
    同年8月12日書寫情書予參加人，且於同年11月16日電聯伊
    坦承與參加人為性行為。其行為致伊與參加人自109年3月間
    起分居迄今，侵害伊基於配偶之身分法益情節重大，依民法
    第184條第1項前段、第195條第1項、第3項規定，求為命上
    訴人給付新臺幣（下同）100萬元本息之判決（原審為被上
    訴人一部勝訴、一部敗訴之判決，即判命上訴人給付被上訴
    人30萬元本息，駁回被上訴人其餘之訴。上訴人不服，提起
    上訴。未繫屬本院部分，茲不贅述）。答辯聲明：上訴駁回
    。
二、上訴人則以：伊與參加人為一般朋友，無不正當交往，亦未
    發生性行為；伊旅居國外，108年8月前後未入境臺灣，參加
    人於同年9月4日至同年月8日、同年11月8日至同年月10日出
    境旅遊之地點亦非美國，自無可能於上開期間與伊發生性行
    為。被上訴人所提對話紀錄、情書等文書證據未經驗真，不
    具形式上真正，縱屬真正，亦無法證明伊與參加人有逾越朋
    友關係之舉止。被上訴人與參加人之婚姻徒具形式，縱伊與
    參加人密切往來，亦未破壞被上訴人婚姻生活。參加人已移
    轉其所有臺北市○○區○○段00000○號建物及坐落土地所有權於
    被上訴人，以彌補被上訴人對婚外情之疑慮，被上訴人不得
    再向伊請求損害賠償。被上訴人曾於108年2月間表示不阻礙
    伊與參加人交往，慫恿伊離婚，並表祝福，對本件損害發生
    及擴大與有過失，應依民法第217條第1項規定減輕或免除伊
    賠償責任。縱認伊應賠償被上訴人，然被上訴人已於109年1
    0月22日對同為侵權行為連帶債務人之參加人表示不再追究
    而免除其債務，其對參加人之侵權行為損害賠償請求權亦罹
    於時效，依民法第276條、第197條第1項規定，伊就參加人
    應分擔之部分應免除責任等語，資以抗辯。上訴聲明：㈠原
    判決關於命上訴人給付部分廢棄；㈡上開廢棄部分，被上訴
    人在第一審之訴及假執行之聲請均駁回。
三、參加人未於言詞辯論期日到場，據其於原審陳述略以：被上
    訴人無法證明其提出之平板電腦對話訊息翻拍照片、SKYPE
    對話內容翻拍錄音、譯文及儲存該錄音之雲端空間翻拍頁面
    、手寫書信之形式上真正，不得作為證據，其無法證明伊與
    上訴人間有侵害婚姻圓滿之情節等語，資為抗辯。
四、本院之判斷：
　㈠查，被上訴人與參加人於99年7月18日結婚，婚後育有2名未
    成年子女，雙方自109年3月間起分居等情，有戶籍謄本在卷
    可稽【原審109年度北司調字第273號卷（下稱調字卷）第13
    、89頁】，且為兩造所不爭（本院卷第147頁），洵堪認定
    。
　㈡按因故意或過失，不法侵害他人之權利者，負損害賠償責任
    ；又不法侵害他人之身體、健康、名譽、自由、信用、隱私
    、貞操，或不法侵害其他人格法益而情節重大者，被害人雖
    非財產上之損害，亦得請求賠償相當之金額，此項規定於不
    法侵害他人基於父、母、子、女或配偶關係之身分法益而情
    節重大者，準用之，民法第184條第1項前段、第195條第1項
    、第3項分別定有明文。次按關於民事爭訟舉證責任分配，
    依民事訴訟法第277條但書規定，受訴法院於個案決定是否
    適用該條但書所定公平之要求時，應視各該具體事件之訴訟
    類型特性暨待證事實之性質，審酌兩造所各自提出之人證、
    物證等資料，並斟酌當事人所主張以證明度減低之方式等因
    素，綜合全辯論意旨，定其應否減輕舉證責任。當事人之一
    造依該方式提出相關之證據，本於經驗法則，可推知此與事
    實相符者，自非不得認其已有提出適當之證明（最高法院10
    1年度台上字第1763號裁判意旨參照）。又夫妻雙方應互負
    忠誠之義務，為法律所保護之法益，夫妻違反忠誠義務行為
    本質上具高度隱密性，證據取得本極困難，是於審認遭侵害
    配偶權一方所提證據是否具有相當證明力時，應參酌上開說
    明，適度減輕舉證人之舉證責任。
　⒈查，上訴人固否認被上訴人所提平板電腦對話訊息翻拍照片
    之形式上真正，然該等對話訊息紀錄，屬具與文書相同效用
    之物件，須以科技設備始能呈現其內容或提出原件有事實上
    之困難者，依民事訴訟法第363條第2項規定，得僅提出呈現
    其內容之書面並證明其內容與原件相符；無法提出者，依民
    事訴訟法第363條第1項準用第353條第2項規定，由法院依自
    由心證斷定該文書繕本或影本之證據力。查，被上訴人所提
    平板電腦翻拍照片係呈現該電腦內訊息之書面，因該等通訊
    內容具隱密性且稍縱即逝，被上訴人僅得即時翻拍以為舉證
    ，其雖無法提出該平板電腦供勘驗，惟觀其所提照片，拍攝
    重點為平板電腦呈現之訊息內容，拍攝範圍及於該電腦外框
    及周遭物品，翻拍照片中呈現平板電腦螢幕顯示器之波紋均
    連續而未中斷，拍攝範圍之亮度、色澤均自然且協調，足見
    照片拍攝之訊息內容未遭竄改，該等照片與電腦螢幕呈現之
    內容相符，自具證據力。上訴人以被上訴人未提出平板電腦
    供勘驗，否認其所提翻拍照片之形式上真正，即無足採。
　⒉次查，被上訴人所提SKYPE電話錄音檔案內容為其於108年11
    月16日之電話對話，前半段由邱紹潔錄製、後半段由被上訴
    人自行錄製，錄製地點在三溫暖等節，經證人邱紹潔證述在
    卷（原審卷第451至452頁），及原審勘驗屬實（原審卷第45
    3頁）；被上訴人稱呼通話對象為「Amanda」，與上訴人英
    文名相同，有參加人手書文件可證（見原審卷第83、158至1
    59、422頁）；斯時被上訴人因質疑上訴人與參加人間交往
    情形而離家，邱紹潔陪同其至三溫暖，亦有邱紹潔證述可憑
    （原審卷第454頁），且該通電話內容均係議論上訴人與參
    加人交往情節及相關法律責任（見原審卷第397至405頁）；
    綜上各節，被上訴人該通電話之通話對象顯為上訴人，堪予
    認定，上訴人否認其為被上訴人通話對象，並無可採。
　⒊觀被上訴人所提平板電腦翻拍照片，訊息內容包含多張上訴
    人之自拍照及照片（見調字卷第15、17、29、32、33、35頁
    ，本院卷第80頁），對話雙方互稱「乙○○」、「健僖」（見
    調字卷第31頁），堪認該等對話為上訴人與參加人間之對話
    。對話訊息中曾顯示日期為7月5日、8月9日（原審卷第335
    、339頁），則雙方對話日期係在108年7、8月間。依該等對
    話內容，上訴人與參加人互相傾訴愛慕之情，談論雙方性行
    為及親密關係，參加人稱「在你旁邊醒來，就可以馬上看到
    你，真的好幸福」，上訴人則以「激情」形容雙方之相處（
    見調字卷第21至31頁）；佐以兩造以SKYPE電話通話時，被
    上訴人詢問：「她知道妳跟Franky（參加人英文名）上床？
    怎麼可能？」，上訴人即答以：「對，她知道她知道，她知
    道我跟Franky如果碰在一起就會發生這種事，她都知道」等
    語，有錄音譯文可證（調字卷第37頁），亦自承與參加人為
    性行為。綜合上情，本於經驗法則，可認被上訴人就其主張
    上訴人與參加人交往及發生性行為乙節，已提出適當之證明
    ，上訴人與參加人於108年間8月份以前確有親密交往，言行
    均非一般朋友間之正常社交，其行為逾越社會一般通念所能
    忍受之範圍，破壞被上訴人與參加人夫妻間信賴基礎及圓滿
    、安全關係，自屬故意不法侵害被上訴人基於配偶之身分法
    益，侵害情節重大，被上訴人主張其因此受有精神上之痛苦
    ，核非無據，自得依民法第184條第1項前段、第195條第1項
    、第3項規定，請求上訴人賠償其所受非財產上損害。又被
    上訴人主張上訴人係於108年9月及同年11月間在美國加州安
    大略市喜來登飯店、希爾頓逸林酒店與參加人為性行為云云
    ，與其主張上訴人與參加人對話之日期不符（本院卷第80頁
    ），且依參加人臉書貼文，其108年9月間係搭乘太陽公主號
    出遊，同年11月間係與家人至香港同遊（本院卷第185、187
    頁），被上訴人主張上訴人於上開時間與參加人為性行為乙
    節，應屬有誤；然觀上訴人與參加人間之對話，雙方確曾於
    108年8月9日以前之108年間為性行為及親密行為，被上訴人
    關此部分侵權行為時間之主張雖屬有誤，仍無礙於上訴人侵
    權行為責任之成立。至被上訴人另主張上訴人與參加人於10
    8年2月8日在臺北市天母貴族旅館為性行為云云，依該旅館
    提供之住宿旅客資料，當日並無以上訴人或參加人之名登記
    住宿之紀錄（見原審卷第175至179頁），被上訴人無法舉證
    證明此部分主張為真，自難採信。
　⒋被上訴人雖於108年11月16日通話中向上訴人稱「其實你們那
    麼想要在一起就在一起啊……一開始2月份我們連講電話的時
    候我不是說我沒有想要阻礙你們兩個嗎，你們覺得彼此是真
    愛的話，不是嗎？」等語，然觀上訴人僅回應「嗯哼」，被
    上訴人接著表示「那你現在你到底想要怎麼樣」，另稱「我
    就是太白癡才會這麼相信你」等語（原審卷第401、403頁）
    ，佐以參加人曾於107年12月10日書寫承諾書表示「本人甲○
    ○承諾不再與Amanda Hsu乙○○有任何不正常之任何形式往來
    」等語（原審卷第83頁），證人邱紹潔亦稱：因為兩造及參
    加人曾經一起說好上訴人與參加人不會做出這種事情，但後
    來被上訴人發現被背叛等語（原審卷第453頁），足見兩造
    及參加人前曾就上訴人與參加人交往一事談判，過程中被上
    訴人雖曾為讓步之表示，然最終係參加人應允不再與上訴人
    往來。被上訴人於108年11月間察覺參加人與上訴人間不當
    往來後，上訴人於同年月16日主動致電被上訴人質問其有無
    散布上訴人與參加人間之對話紀錄，並強勢表示其與參加人
    可對被上訴人提告，被上訴人僅為重述事情原委而提及其於
    108年2月間談判過程之陳述，綜觀雙方交談全文，難認被上
    訴人有寬容或同意上訴人與參加人為性關係或親密行為，或
    拋棄配偶身分法益之意；上訴人截取被上訴人於該對話中之
    片段言語，遽謂被上訴人主觀上早已放棄維持與參加人間之
    婚姻，其未破壞該婚姻生活美滿云云，要無足採。
　⒌從而，被上訴人依民法第184條第1項前段、第195條第1項、
    第3項規定，請求上訴人賠償其所受非財產上損害，洵屬有
    據。
　㈢再按非財產上損害之慰撫金數額，究竟若干為適當，應斟酌
    兩造身分、地位及經濟狀況，俾為審判之依據。查，被上訴
    人為大學畢業，家管，無收入，名下有不動產4筆、投資3筆
    ，上訴人為碩士畢業，家管，無收入，名下有投資1筆等情
    ，經兩造陳明在卷（原審卷第541頁、本院卷第81、147頁）
    ，且有稅務電子閘門財產所得調件明細表可憑（見原審個資
    卷）；又被上訴人與參加人自109年3月起分居迄今乙節，亦
    為兩造所不爭（本院卷第147頁）。審酌上訴人行為侵害被
    上訴人基於配偶之身分法益，顯著影響其婚姻生活，致其精
    神痛苦，暨審酌兩造身分、地位、經濟能力等一切情狀，認
    被上訴人就本件侵權行為得請求之非財產上損害賠償即慰撫
    金應以30萬元為當。
　㈣按對連帶債務人中之一人消滅時效已完成者，除該債務人應
    分擔之部分外，他債務人仍不免其責任，此觀民法第276條
    規定自明。又連帶債務人相互間，除法律另有規定或契約另
    有訂定外，應平均分擔義務。民法第280條定有明文。準此
    ，連帶債務就消滅時效已完成之債務人應分擔部分，他債務
    人既同免其責任，則於命他債務人為給付時，即應將已罹於
    消滅時效之債務人應分擔之債務額先行扣除，始能避免他債
    務人於給付後，再向該債務人行使求償權，反使法律關係趨
    於複雜及剝奪該債務人所受時效利益之弊（最高法院108年
    度台上字第1017號判決意旨參照）。查，上訴人與參加人為
    性行為及親密行為，共同侵害被上訴人基於配偶之身分法益
    ，業據認定如前，依民法第185條第1項規定，其二人為共同
    侵權行為人；其次，被上訴人自陳其於108年11月13日發現
    並翻拍上訴人與參加人之對話訊息內容（原審卷第329頁）
    ，斯時已知悉參加人上開侵害其配偶權之行為，且於提起本
    件訴訟時列參加人為被告，請求其與上訴人負連帶賠償責任
    （見調字卷第5頁），惟被上訴人嗣於原審109年9月10日言
    詞辯論期日當庭撤回對參加人之訴（原審卷第43頁），依民
    法第131條規定，其對參加人之侵權行為損害賠償請求權消
    滅時效視為不中斷，嗣已因民法第197條第1項前段所定時效
    完成而消滅，依上說明，上訴人就參加人應分擔部分，自得
    同免責任。又被上訴人所受非財產上損害為30萬元，已如前
    述，經扣除參加人應分擔額後，被上訴人得請求上訴人給付
    15萬元（計算式：300,000－300,000×1/2＝150,000），逾此
    範圍之請求，則屬無據。
　㈤按損害之發生或擴大，被害人與有過失者，法院得減輕賠償
    金額，或免除之，民法第217條第1項固有明文。惟所謂被害
    人與有過失，需被害人之行為助成損害之發生或擴大，就結
    果之發生為共同原因之一，行為與結果有相當因果關係，始
    足當之。被上訴人未曾於108年2月間寬容或同意上訴人與參
    加人為性關係或親密行為，已如前述；其於108年11月16日
    與上訴人對話，係在本件侵權行為發生之後，言談間因不甘
    示弱所稱「祝福你們」等語，自非助成本件損害發生或擴大
    之原因，上訴人主張被上訴人與有過失，請求減輕賠償金額
    ，無從採取。
  ㈥末查，參加人於108年1月28日以夫妻贈與為原因，將其名下
    之臺北市○○區○○段00000○號建物及坐落土地移轉登記予被上
    訴人，有土地建物及異動索引查詢資料為憑（見本院個資卷
    ），登記資料上載贈與原因發生日期為108年1月7日，足見
    被上訴人與參加人係於該日達成贈與契約之合意，是項贈與
    契約成立於本件侵權行為發生之前，難認係因填補本件損害
    所為。上訴人主張被上訴人所受損害已因參加人移轉上開房
    地而獲填補云云，亦非可採。
五、綜上所述，被上訴人依民法第184條第1項前段、第195條第3
    項、第1項規定，請求上訴人給付15萬元本息，洵屬有據，
    應予准許；逾此部分之請求，為無理由，應予駁回。從而原
    審就超過上開應予准許部分，為上訴人敗訴之判決，自有未
    洽，上訴意旨指摘原判決此部分不當，求予廢棄改判，為有
    理由，爰由本院廢棄改判如主文第2項所示。至於上開應准
    許部分，原審為上訴人敗訴之判決，並無不合。上訴人仍執
    陳詞，指摘原判決此部分不當，求予廢棄改判，為無理由，
    應駁回其上訴。
六、本件事證已臻明確，兩造其餘攻擊或防禦方法及所用之證據
    ，經本院斟酌後，認均不足影響本判決結果，爰不逐一論列
    ，併此敘明。
七、據上論結，本件上訴為一部有理由、一部無理由，依民事訴
    訟法第450條、第449條第1項、第79條，判決如主文。
中　　華　　民　　國　　111 　年　　11　　月　　16　　日
                  民事第二十三庭
                      審判長法  官  張松鈞
                            法  官  李昆曄
                            法  官  楊舒嵐
正本係照原本作成。
不得上訴。
中　　華　　民　　國　　111 　年　　11　　月　　16　　日
　　　　　　　　　　　　　
　　　　　　　　　　　　　  書記官  常淑慧